最高法院刑事判決　　　　　　　　　　111年度台上字第561號
　　　　　　　　　　　　　　　　　　111年度台上字第566號
　　　　　　　　　　　　　　　　　　111年度台上字第567號
上　訴　人　陳嘉眞


上列上訴人因違反毒品危害防制條例等罪案件，不服臺灣高等法
院臺南分院中華民國110 年7 月30日第二審判決（110 年度上訴
字第640、641、759 號，起訴及追加起訴案號：臺灣嘉義地方檢
察署109 年度偵字第3012、5304、5513、6532號），提起上訴，
本院判決如下：
    主  文
上訴駁回。
    理  由
一、按刑事訴訟法第377 條規定，上訴於第三審法院，非以判決
    違背法令為理由，不得為之。是提起第三審上訴，應以原判
    決違背法令為理由，係屬法定要件。如果上訴理由書狀並未
    依據卷內訴訟資料，具體指摘原判決不適用何種法則或如何
    適用不當，或所指摘原判決違法情事，顯與法律規定得為第
    三審上訴理由之違法情形，不相適合時，均應認其上訴為違
    背法律上之程式，予以駁回。
二、本件原審審理結果，認為上訴人陳嘉眞有原判決事實欄及其
    附表（下稱附表）一編號1 至19所載之19次販賣海洛因、附
    表二編號1 至4 所載之4 次轉讓海洛因之犯行明確，經比較
    新舊法，因而撤銷第一審關於附表一編號1 至3 、5 至6 、
    18部分之科刑判決，改判仍論處修正前販賣第一級毒品（ 6
    罪）罪刑，並為沒收之宣告，另維持第一審關於附表一編號
    4 、7 至17、19論處上訴人修正前販賣第一級毒品（13罪）
    及轉讓第一級毒品（4 罪）罪刑，且均為沒收宣告部分之判
    決，駁回其該部分在第二審之上訴，已詳述認定犯罪事實所
    憑之證據及其認定之理由，從形式上觀察，並無足以影響判
    決結果之違法情形存在。
三、刑之量定，係屬事實審法院得依職權自由裁量之事項，苟已
    以行為人之責任為基礎，並審酌刑法第57條各款所列情狀而
    合於法律規定之範圍，並無違反公平、比例及罪刑相當原則
    而濫用其裁量者，即不得遽指為違法。原審就上訴人本件如
    附表一編號1 至3 、5 至6 、18所示犯行，均依毒品危害防
    制條例第17條第1 項、第2 項規定遞予減輕其刑；附表一編
    號4 、7 至17、19所示犯行，則依毒品危害防制條例第17條
    第2 項、刑法第59條規定遞予減輕其刑；附表二編號1 至 4
    所示犯行，依毒品危害防制條例第17條第2 項規定減輕其刑
    後，以其責任為基礎，具體審酌刑法第57條所定各情，予以
    綜合考量，而為之量刑，既未逾越法定刑範圍，復無違反罪
    責原則、公平原則之情事，自無違法可言。又原審以本件附
    表一編號1 至3 、5 至6 、18所示犯行，既依毒品危害防制
    條例第17條第1 項、第2 項規定經遞予減輕其刑後之法定刑
    度，依刑法第66條但書規定，已得減至有期徒刑5 年，尚無
    法重情輕之憾，審酌上訴人本件犯罪情狀，認無可憫恕之事
    由，而未依刑法第59條規定酌減其刑，已於原判決說明理由
    （見原判決第9 至11頁），屬法院職權裁量之適法行使，洵
    無違法、失當可言；原判決係以第一審適用刑法第59條不當
    而撤銷該部分之判決，處以較重於第一審判決之刑，既合於
    刑事訴訟法第370 條第1 項但書規定，殊無違反禁止不利益
    變更原則可言。上訴意旨略以：上訴人各次所販賣之第一級
    毒品金額均僅新臺幣500 或1000元，獲利有限，惡性非重，
    情節相同，原審於附表一編號1 至3 、5 至6 、18部分認不
    能援用刑法第59條減刑，其他之販賣第一級毒品犯行卻可以
    適用，判決理由矛盾；倘因上訴人供出毒品來源而查獲上游
    致獲得寬典，反而剝奪依刑法第59條酌減之機會，已違反法
    規鼓勵作用；原審就此部分6 罪諭知較重於第一審判決之刑
    ，顯然違反禁止不利益變更原則等語。係就原審量刑裁量權
    之適法行使，及原判決已說明之事項，徒憑己見，任意指摘
    ，自非適法之第三審上訴理由。本件上訴為違背法律上之程
    式，應予以駁回。
據上論結，應依刑事訴訟法第395條前段，判決如主文。
中    華    民    國   111    年    2     月    10    日
                  刑事第二庭審判長法  官  林  勤  純  
                                  法  官  莊  松  泉  
                                  法  官  李  釱  任  
                                  法  官  吳  秋  宏  
                                  法  官  王  梅  英  
本件正本證明與原本無異
                                  書記官
中    華    民    國   111    年    2     月    15    日